【裁判字號】    90,重訴,1606
【裁判日期】    900913
【裁判案由】    清償借款
【裁判全文】
臺灣臺北地方法院民事判決  九十年度重訴字第一六○六號
    原      告  中央信託局
    法定代理人  丙○○
    訴訟代理人  甲○○
                乙○○
    被      告  丁○○
右當事人間請求清償借款事件，本院判決如左：
    主    文
被告應給付原告新台幣參仟陸佰參拾玖萬參仟捌佰貳拾陸元及如附表所示之利息、違
約金。
訴訟費用由被告負擔。
本判決於原告以新台幣壹仟貳佰壹拾參萬貳仟元供擔保後，得假執行。
    事    實
甲、原告方面：
一、聲明：如主文第一項所示，及為以供擔保為條件之假執行宣告。
二、陳述：
  (一)被告丁○○為訴外人恩基科技股份有限公司（以下簡稱恩基公司）向原告借款之
    連帶保證人，於民國八十九年四月二十七日與恩基公司共同簽交原告000－0
    000號授信綜合額度契約（包括國外購料借款及國外票據承兌、國內購料借款
    及有關匯票承兌付款等、外銷借款、委任保證、短期營運週轉、委任保證發行商
    業本票）及約定書，係為恩基公司向原告訂借綜合額度共計新台幣（下同）五千
    萬元或等值之美金或他種外幣所需，另由恩基公司提供中央信託局國內銀行業務
    處之定存單一千零二萬元設質予原告，做為還款擔保。
  (二)茲因原告已依訴外人恩基有限公司之申請，由原告簽發國內信用狀四筆，並付款
    予信用狀受益人；及依恩基公司申請貸放短期週轉金借款一筆，並撥入恩基公司
    在中央信託局國內銀行業務處開立之活期存款帳戶：
    1.第一筆國內信用狀借款：訴外人恩基公司於八十九年五月十五日向原告申請開
      發國內信用狀，金額二千一百萬元，八十九年五月十五日（起息日）受益人為
      中環股份有限公司向原告申請押匯，原告即當日付款二千一百萬元予中環公司
      ，此筆借款到期日為八十九年十一月十五日（依據國內購料借款及有關匯票承
      兌付款第四條規定為原告墊付日起最長一八○天）。
    2.第二筆國內信用狀借款：訴外人恩基公司於八十九年五月八日向原告申請開發
      國內信用狀，金額三百二十八萬八千六百元，八十九年五月三十一日（起息日
      ）受益人進盛企業股份有限公司向原告申請押匯，原告即當日付款三百二十八
      萬八千六百元予進盛公司，本筆借款到期日為八十九年十一月二十七日（依據
      國內購料借款及有關匯票承兌付款第四條規定為原告墊付日起最長一八○天）
      。
    3.第三筆國內信用狀借款：訴外人恩基公司於八十九年十月十三日向原告申請開
      發國內信用狀，金額八十萬八千五百元，訴外人恩基公司自結存入保證金三萬
      八千五百元，八十九年十月十七日（起息日）受益人進盛企業股份有限公司向
      原告申請押匯，原告即當日付款八十萬八千五百元予進盛公司，扣除訴外人恩
      基公司自結之存入保證金三萬八千五百元後，借款金額七十七萬元，本筆借款
      到期日為九十年四月十三日（依據國內購料借款及有關匯票承兌付款第四條規
      定為原告墊付日起最長一八○天）。
    4.第四筆國內信用狀借款：訴外人恩基公司於八十九年十一月七日向原告申請開
      發國內信用狀，金額一百三十萬九千元，八十九年五十一月十日（起息日）受
      益人進盛企業股份有限公司向原告申請押匯，原告即當日付款一百三十萬九千
      元予進盛公司，本筆借款到期日為九十年五月九日（依據國內購料借款及有關
      匯票承兌付款第四條規定為原告墊付日起最長一八○天）。
    5.短期週轉金借款：訴外人恩基公司於八十九年十月二十六日向原告申請貸放短
      期週轉金借款，金額二千萬元，原告於同日撥入恩基公司在中央信託局國內銀
      行業務處開立之活期存款戶。
  (三)由於前開第一筆信用狀借款於八十九年十一月十五日到期恩基公司未依約向原告
    繳付借款本息，經原告於八十九年十二月二日以書面催告訴外人恩基公司及被告
    償還借款未果，依約定書第六條第(一)項第１款約定即視為全部借款於八十九年十
    一月十五日到期，利息之計算，依原告外匯業務處墊放款還款通知單規定，自八
    十九年十二月一日起算；違約金之起算日則為八十年十一月十六日。嗣雖經原告
    將訴外人恩基公司存於中央信託局國內銀行業務處之定存單依約定書第七條第(一)
    項之約定按「費用、利息、本金、違約金之順序」抵充部分債務，惟迄今被告仍
    結欠原告如附表所示之本金三千六百三十九萬三千八百二十六元及利息、違約金
    ，其詳如左：
    1.第一筆國內信用狀借款本金二千一百萬元，抵銷該筆借款自八十九年十二月一
      日起至八十九年十二月七日之利息三萬六千一百二十六元及借款本金四百六十
      萬六千一百七十四元，抵銷後之借款本金餘額為一千六百三十九萬三千八百二
      十六元。另恩基公司分別於八十九年十一月十六日、八十九年十一月三十日及
      八十九年十二月四日繳付五百一十六元、七千二百二十五元及五百一十六元，
      抵銷其八十九年十一月十六日至八十九年十一月三十日依約計算之本金違約金
      後，本筆借款被告共積欠如附表編號１所示之金額。
    2.第二筆國內信用狀借款本金三百二十八萬八千六百元，抵銷該筆借款自八十九
      年十二月一日起至八十九年十二月七日之利息三萬六千一百二十六元及借款本
      金三百二十八萬八千六百元，抵銷後之借款本金餘額為○元。另恩基公司分別
      於八十九年十一月三十日、八十九年十二月四日繳付二百四十三元及八十一元
      ，抵銷其自八十九年十一月十六日至八十九年十二月七日依約計算之本金違約
      金後，本筆借款被告共積欠如附表編號２所示之違約金。
    3.第三筆國內信用狀借款本金七十七萬元，抵銷該筆借款自八十九年十二月一日
      至八十九年十二月七日之利息一千三百二十五元及借款本金七十七萬元，抵銷
      後被告共積欠如附表編號３所示之違約金。
    4.第四筆國內信用狀借款本金一百三十萬九千元，抵銷該筆借款自八十九年十二
      月一日至八十九年十二月七日之利息二千二百五十二元及借款本金一百三十萬
      九千元，抵銷後被告共積欠如附表編號４所示之違約金。
    5.短期週轉金借款本金二千萬元部分，併恩基公司於八十九年十二月四日繳付之
      九萬三千零八元，抵銷該筆借款自八十九年十二月一日起至八十九年十二月七
      日之利息八萬八千八百四十九元，抵銷後被告共積欠如附表編號５所示之金額
      。
  (四)本案係請求給付授信綜合額度之借款，並有000－0000號授信綜合額度契
    約及約定書為憑，該契約約定略如左：
    1.本契約動用期限為一年，自八十九年四月二十七日起至九十年四月二十七日止
      ，期限內得分批並循環動用（授信綜合額度契約通用約款第一、二條）。
    2.利息、手續費及違約金之計算：
      (1)國內即期信用狀墊款利息自原告墊款日起按貴局基本放款利率加○‧五％機
        動計息，按月計付利息至清償之日止（授信綜合額度契約國內購料借款第四
        條後段）。債務如有遲延，原告得自遲延日起至清償日止按當時新台幣借款
        餘額依與原告約定之新台幣放款利率計收遲延利息，並對遲延本金及利息計
        收違約金。其逾期在六個月以內者，按上開遲延利息百分之十計收違約金，
        逾期在六個月以上者其超過六個月部分，按上開遲延利息百分之二十計收違
        約金（約定書第五條第三項），至全部借款清償之日止。
      (2)短期週轉金自原告撥款日起按原告基本放款利率加○‧五％機動計息，按月
        計付利息至清償之日止（授信綜合額度契約短期營運週轉第二條）。債務如
        有遲延，原告得自遲延日起至清償日止按當時新台幣借款餘額依與原告約定
        之新台幣放款利率計收遲延利息，並對遲延本金及利息計收違約金。其逾期
        在六個月以內者，按上開遲延利息百分之十計收違約金，逾期在六個月以上
        者其超過六個月部分，按上開遲延利息百分之二十計收違約金（約定書第五
        條第三項），至全部借款清償之日止。
      (3)各項借（墊）款利息遲付逾一年後經催告而不償還時，原告得將遲付利息滾
        入原本計算複利（授信綜合額度契約通用約款第五條）。
  (四)因訴外人恩基公司仍積欠原告本金參仟陸佰參拾玖萬元參仟捌佰貳拾陸元及如附
    表所示之利息、違約金未清償，被告丁○○為連帶保證人，原告得請求被告丁○
    ○清償前開欠款。
三、證據：提出000－0000號授信綜合額度契約書及約定書各一份、撥款傳票
    五份、催告函一份、中央信託局外匯業務處墊放款還款通知單四份等影本為證。
乙、被告方面：
    被告未於言詞辯論期日到場，亦未提出準備書狀作何聲明或陳述。
    理    由
甲、程序方面：
一、按當事人得以合意定第一審管轄法院，但以關於由一定法律關係而生之訴訟為限
    ，前項合意，應以文書為之，民事訴訟法第二十四條定有明文。依卷附授信綜合
    額度契約第十條及約定書第十二條之約定，兩造已合意以本院為本件借款涉訟時
    之第一審管轄法院，是以原告向本院提起本件清償借款之訴，核與首揭規定，尚
    無不合。
二、本件被告，未於言詞辯論期日到場，核無民事訴訟法第三百八十六條各款所列情
    形，爰依原告之聲請，由其一造辯論而為判決。
乙、得心證之理由：
一、本件原告主張之事實，已據其提出與所述相符之000－0000號授信綜合額
    度契約書及約定書、撥款傳票、催告函、中央信託局外匯業務處墊放款還款通知
    單等件為證，核與所述相符，被告並未到場爭執，復未提出書狀答辯以供本院斟
    酌，堪信原告主張之借款之事實為真實。
二、按稱保證者，謂當事人約定，一方於他方之債務人不履行債務時，由其代負履行
    責任之契約；而保證債務，除契約另有訂定外，包含主債務之利息、違約金、損
    害賠償及其他從屬於主債務之負擔；另連帶債務之債權人，得對債務人中之一人
    或數人或全體同時或先後請求全部或一部之給付；民法第七百三十九條、第七百
    四十條、第二百七十三條第一項分別定有明文。本件主債務人恩基公司未依約償
    還前述借款，為連帶保證人之被告丁○○迄今亦未清償，己如前述，依上開規定
    ，被告丁○○自應負清償之責。
三、從而，原告依消費借貸之連帶保證契約，請求被告丁○○給付如訴之聲明所載之
    欠款三千六百三十九萬三千八百二十六元及如附表所示之利息、違約金，為有理
    由，應予准許。
四、原告陳明願供擔保，聲請宣告假執行，核無不合，爰酌定相當擔保金額准許之。
五、結論：原告之訴為有理由，依民事訴訟法第三百八十五條第一項前段、第七十八
    條、第三百九十條第二項，判決如主文。
中      華      民      國    九十      年      九      月    十三      日
                                民事第一庭法      官  蕭胤瑮
右為正本係照原本作成
如對本判決上訴，須於判決送達後廿日內向本院提出上訴狀
中      華      民      國    九十      年      九      月    十三      日
                                          法院書記官  方美雲


司法院資訊處製作；財團法人民間司法改革基金會備份。
